臺灣臺南地方法院民事判決　九十三年度訴字第六六五號
　　原　　　告　戊○○
　　被　　　告　甲○○
　　　　　　　　丁○○
　　　　　　　　丙○
　　　　　　　　乙○○
右當事人間請求清償借款事件，經本院於民國九十三年八月十二日言詞辯論終結，判
決如左：
      主      文
被告應連帶給付原告新台幣柒拾玖萬伍仟捌佰玖拾捌元，及自民國九十三年三月十三
日起至清償日止，按週年利率百分之二十計算之利息。
訴訟費用由被告連帶負擔。
      事      實
甲、原告方面：
壹、聲明：求為判決如主文所示。
貳、陳述：被告甲○○及丁○○於民國九十二年十一月間向原告訴說其二人因向當鋪
    及地下錢莊借款，利息過高無力償還，要求原告代想辦法解決。原告為解決其二
    人問題，乃向雙方家長當面商量如何解決，經商量結果由被告丙○出面向原告借
    款，再由原告陪同被告甲○○、丁○○之家長一一到當鋪及錢莊償還借款。本件
    借款係由被告甲○○、丁○○於九十二年十二月一日向原告借貸新台幣（下同）
    一百八十萬元，並以被告丙○、乙○○為連帶保證人，且約定於九十七年十一月
    三十日清償完畢，並約定被告及連帶保證人二期以上未繳利息及本金願無條件由
    原告拍賣設定抵押物，惟前揭借款依約定到期後僅獲清償一百零五萬元，經扣除
    利息及本金尚餘七十九萬五千八百九十八元，經催討無效，不得已乃提起本件訴
    訟。至被告丙○所提出九十二年十二月二十七日之協議書，乃係因丙○問該筆借
    款丁○○部分係借用多少錢，才於九十二年十二月二十七日訂立書面提到被告丁○○借一百零五萬元，被告甲○○借七十五萬元，該協議書意旨是約定被告甲○○及丁○○有能力的人多負擔，原告會幫其等作紀錄，最後清償完畢，多負擔的
    人可以向另一借款人要。故該協議書為被告等內部的約定，對於原告仍須負擔全
    部的債務。
、證據：提出借據二紙、償還明細表一紙為證。
乙、被告方面：被告丁○○、乙○○未於言詞辯論期日到場，亦未提出書狀作何聲明
    或陳述。另據被告丙○、甲○○到庭所為之聲明、陳述如左：
壹、聲明：原告之訴駁回。
貳、陳述：
一、被告丙○部分：其僅擔任被告丁○○之保證人，並不擔保被告甲○○之債務，其
    並不認識甲○○，不可能擔保甲○○之債務。九十二年十二月三日之借據是其所
    簽訂，上面雖載明向原告借一百八十萬元，但一百八十萬元是兩個人所借。其自
    九十二年十二月一日起至九十三年二月底止，已清償本金一百零五萬元，及利息
    四萬七千三百九十二元，故已全部償還。
二、被告甲○○部分：本件借款是被告丁○○向他人借錢，由其擔任保證人，起初被
    告丁○○積欠原告三十萬元，其積欠原告十五萬元，後來因為無法償還，原告稱
    願意幫其二人償還，其與被告丁○○總共向原告借一百八十萬元，用來償還欠原
    告及他人的債務，而該筆借款有些是由其作擔保，有些是被告丁○○要求其出面
    代為借款，因被告丁○○說不想讓其父親即被告丙○傷心，所以乃要求其向被告
    丙○說該筆借款其中七十五萬元是其所借，並言明等事後清償完畢，才願意還錢
    。而當初簽立借據時有講大家互保，目前該筆借款尚積欠原告七十九萬五千八百
    九十八元。
、證據：被告丙○提出支付命令、收支表、收據、協議書、申訴書各一份、償還明
　　細二紙為證。
      理      由
一、本件被告丁○○、乙○○未於言詞辯論期日到場，核無民事訴訟法第三百八十六
    條所列各款情形，爰依原告之聲請，由其一造辯論而為判決。
二、原告起訴主張：被告甲○○及丁○○於九十二年十一月間向伊訴說其二人向當鋪
    及地下錢莊借款，因利息過高，無力償還，要求代想辦法解決，伊為解決其二人
    債務，乃向雙方家長當面商量如何解決，經商量結果由被告丙○出面向原告借款
    償還當鋪及錢莊借款，故約定由被告甲○○、丁○○於九十二年十二月一日向原
    告借款一百八十萬元，並以丙○、乙○○為連帶保證人，且約定於九十七年十一
    月三十日清償完畢，及約定被告及連帶保證人二期以上未繳利息及本金願無條件
    由原告拍賣設定抵押物，惟前揭借款依約定到期後僅獲清償一百零五萬元，經扣
    除利息及本金尚餘七十九萬五千八百九十八元未獲清償，經催討無效，不得已乃
    提起本件訴訟等語。
三、被告丙○辯以：其僅擔任被告丁○○之保證人，並不擔保被告甲○○之債務。九
    十二年十二月三日之借據是其所簽訂，上面雖載明向原告借一百八十萬元，但一
    百八十萬元是兩個人所借。其自九十二年十二月一日起至九十三年二月底止，已
    清償本金一百零五萬元，及利息四萬七千三百九十二元，故已全部償還丁○○之
    債務等語。被告甲○○則以：本件借款是被告丁○○向他人借錢，由其擔任保證
    人，起初被告丁○○積欠原告三十萬元，其積欠十五萬元，後來因無法償還，原
    告稱願意幫其二人償還，其與被告丁○○總共向原告借一百八十萬元，用來償還
    欠原告及他人的債務，而該筆借款有些是由其作擔保，有些是被告丁○○要求其
    出面代為借款，因被告丁○○說不想讓其父親即被告丙○傷心，乃要求其向被告
    丙○說該筆借款其中七十五萬元是其所借，並言明等清償完畢，才願意還錢。而
    當初簽立借據時有講大家互保，目前該筆借款尚積欠原告七十九萬五千八百九十
    八元等語，資為抗辯。
四、原告主張被告甲○○、丁○○以被告乙○○、丙○為連帶保證人，於九十二年十
    二月一日向伊借貸一百八十萬元，約定自九十二年十二月一日起至九十七年十一
    月三十日止分期償還借款，利息以月利二分計算，於每月十二日繳交本金及利息
    ，如有二期以上未繳交利息及本金，願由債權人即原告拍賣抵押物，及債務人僅
    於九十二年十二月十六日起至九十三年二月二十六日止，共清償一百零九萬七千
    六百元，經扣除本金、利息，尚餘本金七十九萬五千八百九十八元等情，業據原
    告提出借據一紙為證，且為被告甲○○所不爭執；而被告丙○就其於前開借據簽
    名，及本件借款已清償一百零九萬七千六百元，經清償本金、利息，尚餘本金七
    十九萬五千八百九十八元等情，雖已是認，惟否認擔保全部一百八十萬元之借款
    ，並辯稱：其僅擔任丁○○之保證人，丁○○僅欠一百零五萬元，其並不保證甲○○之債務等語。然依原告所提九十二年十二月一日簽立之借據，其上記載債務
    人為被告甲○○及丁○○，連帶保證人為被告乙○○及丙○，內容載明：「借款
    人：丁○○、甲○○於民國九十二年十二月一日向戊○○借到新台幣一百八十萬
    元正，債權人與債務人議訂於民國九十二年十二月一日起至九十七年十一月三十
    日清償所有借款」，依借據內容，並未區分被告丁○○與甲○○之借款金額，顯
    係約定以被告丁○○及甲○○共同借貸一百八十萬元。被告丙○雖提出九十二年
    十二月二十七日之協議書，依協議書載明：「經雙方協商由甲○○借新台幣七十
    五萬元正，由丁○○借新台幣一百零五萬元正」，然該協議書署名借款人為被告
    甲○○及丁○○，原告雖亦簽名其上，然係以證人身分簽名，故依上述協議書，
    尚不能認原告業已同意由被告丁○○負擔一百零五萬元，被告甲○○負擔七十五
    萬元。此參協議書內容復載明：「我兩共向戊○○先生借款新台幣一百八十萬元
    ．．．經雙方協商由甲○○借新台幣七十五萬元正，由丁○○借款新台幣一百零
    五萬元正，．．．如某方繳還本金超過原負責借款數時，應由另方歸還超繳金額
    」，依此協議書之用語，乃以借款人之第一人稱記載，足見該協議書係被告甲○○與丁○○二人內部就各人應負責償還之數額所為約定，並非債務人與原告之約
    定，原告既非協議書之當事人，自難憑該協議書對抗原告，此再參協議書所載：
    「如果某方繳還本金超過原負責借款數時，應由另方歸還超繳金額」一句觀之，
    可知對原告而言，吳論甲○○或丁○○均須負擔清償全部借款之責，僅於清償之
    數額超過內部約定之款項時得向他方求償溢繳之款項，且被告丙○嗣亦自承：「
    當時的意思是丁○○如果還超過一百零五萬元的話，丁○○可以向甲○○要。」
    「（如果甲○○還超過七十五萬元，可否向丁○○要求返還？）也可以。」「（
    如果甲○○還超過七十五萬元，可否向原告要求返還？）不能，原告是債權人。
    」即知依被告丙○之認知，債務人對於原告均須負責清償全部之借款。至原告所
    提九十二年十二月三日簽立之借據復載：「本人丙○於民國九十二年十二月三日
    向戊○○借到新台幣一百八十萬元正。」該借據所載借款人雖與九十二年十二月
    一日借據之借款人有出入，然本件借款人為被告丁○○及甲○○，已為原告及被
    告丙○、甲○○所是認，故九十二年十二月三日借據，顯係欲強調被告丙○之清
    償責任，為全部借款即一百八十萬元，況倘如被告丙○所辯，其僅係擔任被告丁○○之借款部分一百零五萬元之連帶保證人，自無可能另立借據坦承積欠原告一
    百八十萬元款項之理，加以被告甲○○亦承認：「當初講好大家互保」等語，綜
    此，被告丙○所辯丁○○部分僅須清償一百零五萬元借款等語，自不足採。
五、按「稱消費借貸者，謂當事人一方移轉金錢或其他代替物之所有權於他方，而約
    定他方以種類、品質、數量相同之物返還之契約。」「借用人應於約定期限內，
    返還與借用物種類、品質、數量相同之物。」民法第四百七十四條第一項、第四
    百七十八條前段定有明文。又按連帶保證人，即屬民法第二百七十三條所稱之連
    帶債務人。連帶保證債務之債權人得同時或先後向保證人為全部給付之請求，保
    證人不得主張先訴抗辯權。（最高法院七十六年度台上字第二三八一號判決、七
    十七年度台上字第一七七二號判決參照）查本件借款係以被告丁○○、甲○○為
    借款人，被告丙○、乙○○為連帶保證人，則原告請求被告連帶給付所餘本金七
    十九萬五千八百九十八元，尚非無據。至本件借據就清償方式雖約定：「自九十
    二年十二月一日起至九十七年十一月三十日清償所有借款」，然復約定：「債務
    人及連帶保證人如超過二期以上未繳交利息及本金，願無條件由債權人拍賣設訂
    抵押物，決無異議」。故依借據內容，雖未明載債務人依約清償即喪失期限利益
    之字樣，然依民法第八百七十三條規定：「抵押權人，於債權已屆清償期，而未
    受清償者，得聲請法院拍賣抵押物，就其賣得價金而受清償。」是抵押權人欲聲
    請拍賣抵押物，以債權已屆清償期而未受償為要件，而本件借據既約定債務人及
    保證人超過二期未清償，即得由債權人即原告拍賣抵押物受償，自足認定當事人
    有債務人二期以上未依約償還，則債務視為全部到期之合意，則原告請求被告清
    償所餘之全部款項，非無可採。再依借據所載，本件借款利率係約定為月息二分
    ，即年息百分之二十四，原告就本件借款請求依週年利率百分之二十計算，既未
    逾兩造約定之利率數額，及民法所定利率之上限，於法亦無不合。末查依兩造所
    立借據約定債務人應於每月十二日繳交利息及本金，而本件被告丙○最後一次清
    償之時間為九十三年二月二十六日，此有其所提清償明細可憑，是被告等就本件
    借款，於九十三年三月十二日應清償而未清償，自九十三年三月十三日起應負遲
    延責任。故原告併請求被告自九十三年三月十三日起至清償日止，按週年利率百
    分之二十計算之利息，於法有據。
六、從而，原告依消費借貸及連帶保證契約，請求被告連帶給付原告七十九萬五千八
    百九十八元，及自九十三年三月十三日起至清償日止，按週年利率百分之二十計
    算之利息，為有理由，應予准許。
七、據上論結，本件原告之訴為有理由，依民事訴訟法第三百八十五條第一項前段、
    第八十五條第二項，判決如主文。
中　　　華　　　民　　　國　　九十三　　年　　　八　　　月　　二十六　　日
                                臺灣臺南地方法院民事第四庭
~B法　　　官　林富郎
右為正本係照原本作成
如對本判決上訴，須於判決送達後廿日內向本院提出上訴狀
中　　　華　　　民　　　國　　九十三　　年　　　八　　　月　　二十六　　日
~B法院書記官　卓春成
